【裁判字號】    99,交聲,1633
【裁判日期】    990617
【裁判案由】    聲明異議
【裁判全文】
臺灣高雄地方法院交通事件裁定        99年度交聲字第1633號
原處分機關  交通部公路總局高雄區監理所旗山監理站
代  表  人  甲○○
異  議  人
即受處分人  乙○○
上列受處分人因違反道路交通管理處罰條例案件，對於交通部公
路總局高雄區監理所旗山監理站於民國99年6 月1 日所為之處分
（原處分案號：旗監違字第裁85-NO0000000號）聲明異議，本院
裁定如下：
    主    文
原處分撤銷。
乙○○汽車駕駛人，駕駛汽車經測試檢定酒精濃度超過規定標準
，處罰鍰新台幣壹萬玖仟伍佰元，吊扣普通小型車駕駛執照壹年
，並應接受道路交通安全講習。
    理    由
一、聲明異議意旨略以：異議人係因酒後駕駛普通小客車被攔檢
    ，然卻遭吊扣聯結車駕駛執照之處分，顯不合理，爰依法聲
    明異議，請求撤銷吊扣職業聯結車駕駛執照之處分等語。
二、按汽車駕駛人，駕駛汽車經測試檢定有酒精濃度超過規定標
    準之情形者，處1 萬5 千元以上6 萬元以下罰鍰，並當場移
    置保管其車輛及吊扣其駕駛執照1 年，道路交通管理處罰條
    例（下稱本條例）第35條第1 項第1 款定有明文。所謂酒精
    濃度超過規定之標準者，依道路交通安全規則第114 條第2
    款之規定，係指汽車駕駛人飲用酒類或其他類似物後，其吐
    氣所含酒精濃度超過每公升0.25毫克或血液中酒精濃度超過
    0. 05%以上者。次按，汽車駕駛人，因違反本條例及道路交
    通安全規則之規定，受吊銷駕駛執照處分時，吊銷其持有各
    級車類之駕駛執照，本條例第68條定有明文。又道路交通管
    理處罰條例第68條於94年12月14日修正，並自95年3 月1 日
    施行，修正前規定：「汽車駕駛人，因違反本條例及道路交
    通安全規則之規定，受吊扣或吊銷駕駛執照處分時，吊扣或
    吊銷其持有各級車類之駕駛執照」，修正後規定：「汽車駕
    駛人，因違反本條例及道路交通安全規則之規定，受吊銷駕
    駛執照處分時，吊銷其持有各級車類之駕駛執照」，將原規
    定之吊扣行為人所持有之各級車類駕駛執照等規定刪除，考
    其修正理由，乃舊法將違規駕駛人所持有各級車類駕駛執照
    一併吊扣，失之過酷，影響人民工作及生活甚鉅，故修正後
    乃規定吊扣駕駛執照處分時，不再吊扣其持有各級車類之駕
    駛執照，僅得吊扣違規或違法當時所駕駛車種之駕駛執照，
    亦即如領有職業大貨車駕駛執照之駕駛人，駕駛自用小客車
    違反交通法令，依法所受之處分應為限制駕駛自用小車之權
    利，而非限制駕駛大貨車之權利，至於實際執行面，可由交
    通主管機關於職業大貨車駕駛執照上或電腦檔存資料，註記
    吊扣自用小客車駕照，而為限制車類級別之駕駛資格，尚不
    得因駕駛人無較低等級之駕駛執照可供吊扣，即率爾代以吊
    扣較高等級之駕駛執照或全不予處罰（臺灣高等法院暨所屬
    法院98年法律座談會刑事類第23號提案參照）。
三、經查：
（一）異議人於99年5 月27日21時25分許，酒後駕駛車牌號碼F3
      -2796 號自用一般小客車行經高雄縣杉林鄉○○路與桐竹
      路口時，為警攔查測試酒精濃度達每公升0.38毫克，為警
      舉發後，經原處分機關裁處罰鍰19,500元，並吊扣職業聯
      結車駕駛執照12個月及施以道安講習等情，業據異議人自
      承在卷，並有高雄縣政府警察局高警交字第NO0000000 號
      舉發違反交通管理事件通知單、酒精濃度測試單及交通部
      公路總局高雄區監理所旗山監理站違反道路交通事件旗監
      違字第裁85-NO0000000號裁決書各1 份附卷可稽，此部分
      之事實，堪以認定。
（二）異議人並無自小客車駕駛執照，僅有職業聯結車駕駛執照
      （按持有職業聯結車駕駛執照者，依法可駕駛自小客車）
      ，原處分機關執行吊扣駕駛執照之處分時，係要求吊扣異
      議人職業聯結車駕駛執照等事實，亦經異議人陳述明確，
      並有前開處分書及汽車駕照基本資料在卷為憑。惟本件異
      議人既係駕駛自用小客車違反道路交通管理處罰條例第35
      條第1 項第1款 之規定，揆諸前揭法律規定及說明意旨，
      原處分機關依法即僅能吊扣其普通小型車之駕駛執照，並
      無得吊扣異議人持有他級駕駛執照之依據，自不得因異議
      人僅持有職業聯結車之駕駛執照即逕予吊扣代之。是原處
      分機關以異議人有上開違規行為，逕行裁處吊扣異議人之
      職業聯結車駕駛執照，已逾修正後道路交通管理處罰條例
      第68條規範之處罰範圍，自難謂係適法之處分。
（三）再道路交通安全規則第61條第1 項第1 款規定，汽車駕駛
      人取得高一級車類之駕駛資格者，應換發駕駛執照，並准
      其駕駛較低級車類之車輛，已領有聯結車駕駛執照者，得
      駕駛大客車、大貨車、代用大客車、大客貨兩用車、曳引
      車、小型車、輕型機器腳踏車。依上開規定，異議人因領
      有較高級之職業聯結車駕駛執照，且經換發為該等駕駛執
      照後，其他低級車類即不再核發駕駛執照，而直接允許其
      得駕駛其他車輛，固然致使異議人上開酒醉駕車違規行為
      實際上並無普通小型車駕駛執照可供吊扣，惟行政行為採
      取之方法所造成之損害，本不得與欲達成目的之利益顯失
      均衡，有行政程序法第7 條第3 款、行政罰法第18條等規
      定可資參照，則原處分機關吊扣異議人之職業聯結車駕駛
      執照，雖可達成限制異議人繼續駕駛自用小客車類行駛之
      目的，惟亦同時造成限制受處分人駕駛其他各級車類行駛
      之結果，且同時對其工作及生活影響甚大，甚而危及其就
      業謀生問題，所造成之損害已與欲達成目的之利益顯失均
      衡，有違比例原則。
（四）本件異議人領有職業聯結車駕駛執照，其駕駛自用小客車
      違反道路交通管理處罰條例第35條第1 項第1 款之規定，
      自應限制其駕駛自用小客車之權利，而非限制其駕駛職業
      聯結車之權利，尚不得因異議人無較低等級之駕駛執照可
      供吊扣，即率爾吊扣較高等級之駕駛執照，故異議人上開
      交通違規行為，依法應吊扣者為普通小型車駕駛執照，至
      實際上如何執行，則宜由交通主管機關處理，附此敘明。
四、綜上所述，原處分關於吊扣異議人職業聯結車駕駛執照部分
    ，有違道路交通管理處罰條例第68條之規定，異議人聲明異
    議，為有理由，又因本件酒後駕車僅一交通違規行為，而且
    有關其處罰效果之罰鍰、吊扣駕駛執照與參加道路交通安全
    講習等，與該交通違規行為是否存在均無從分離，從而，應
    由本院將原處分上開違誤部分予以撤銷，自為裁定如主文第
    2 項所示之諭知。
五、依道路交通管理處罰條例第87條第2 項、第35條第1 項第1
    款、第24條第1 項第2 款，道路交通案件處理辦法第20條前
    段，裁定如主文。
中    華    民    國    99    年    6     月    17    日
                  交通法庭  法  官  楊珮瑛
以上正本證明與原本無異。
如不服本裁定，應於收受送達後5 日內向本院提出抗告狀。
中    華    民    國    99    年    6     月    18    日
                            書記官  郭南宏

司法院資訊處製作；財團法人民間司法改革基金會備份。
